臺灣花蓮地方法院民事裁定
111年度執事聲更一字第1號
異  議  人  高德勝  

相  對  人  陳慶源  

上列異議人因債權人高德勝與債務人陳慶源間損害賠償強制執行
事件，異議人對於民國110年11月24日本院司法事務官所為110年
度司執字第17269號裁定聲明異議，經本院110年度執事聲字第26
號裁定，異議人不服抗告，由抗告審臺灣高等法院花蓮分院111
年度抗字第4號廢棄發回，本院更為裁定如下：
    主  文
原裁定廢棄。
發回原司法事務官更為適當之處分。
    事  實
一、按強制執行事件，由法官或司法事務官命書記官督同執達員
    辦理之。本法所規定由法官辦理之事項，除拘提、管收外，
    均得由司法事務官辦理之，強制執行法第3條及法院組織法
    第17條之2第1項第2款分別定有明文。又當事人或利害關係
    人，對於執行法院強制執行之命令，或對於執行法官、書記
    官、執達員實施強制執行之方法，強制執行時應遵守之程序
    ，或其他侵害利益之情事，得於強制執行程序終結前，為聲
    請或聲明異議；前項聲請及聲明異議，由執行法院裁定之，
    亦為強制執行法第12條第1項本文、第2項所明定。次按司法
    事務官處理事件所為之處分，與法院所為者有同一之效力。
    當事人對於司法事務官處理事件所為之終局處分，得於處分
    送達後10日之不變期間內，以書狀向司法事務官提出異議。
    司法事務官認前項異議有理由時，應另為適當之處分；認異
    議為無理由者，應送請法院裁定之。法院認第1項之異議為
    有理由時，應為適當之裁定；認異議為無理由者，應以裁定
    駁回之，強制執行法第30條之1準用民事訴訟法第240條之3
    、第240條之4第1項本文、第2項、第3項規定甚明。經查：
    本院司法事務官於民國110年11月24日所為110年度司執字第
    17269號裁定（下稱原裁定），異議人於同年12月13日具狀
    聲明異議等情，有該裁定、異議人之異議狀各1份可參，本
    院司法事務官認異議人之異議無理由而送請本院裁定，核與
    前揭法律規定無違，自應由本院就異議有無理由為裁定，合
    先敘明。
二、本件異議意旨略以：異議人現於法務部○○○○○○○執行中，執
    行期間因無親友探視且經濟窘困，無法補正債務人（即相對
    人）名下之財產資料，亦無能力委任代理人，請求本院強制
    執行處依職權調閱債務人之車籍資料及財產清單。原審裁定
    駁回，請求廢棄原裁定並准予強制執行等語。
三、按執行法院對於強制執行事件，認有調查之必要時，得命債
    權人查報，或依職權調查之，執行法院得向稅捐及其他有關
    機關、團體或知悉債務人財產之人調查債務人財產狀況，受
    調查者不得拒絕；債權人於執行程序中應為一定必要之行為
    ，無正當理由而不為，經執行法院再定期限命為該行為，無
    正當理由逾期仍不為時，執行法院得以裁定駁回其強制執行
    之聲請，強制執行法第19條第1項、第2項本文、第28條之1
    第1款等分別定有明文。
四、經查，異議人持原法院核發之債權憑證為執行名義聲請對相
    對人強制執行，於民事聲請強制執行狀中載明相對人在花蓮
    監獄執行，本院以110年度司執字第17269號執行事件（下稱
    系爭執行事件）受理後，經民事執行處於110年9月29日通知
    異議人應於通知送達次日起7日內補正下列事項：㈠提出相對
    人之最新戶籍謄本（記事勿省略）。㈡提出欲執行之汽車車
    號、機車車號。㈢提出相對人最新之財產清單，異議人收受
    後，具狀表明其因被囚禁在花蓮監獄失去自由，故無法補正
    上開事項，本院民事執行處於110年11月4日查詢相對人之在
    監資料，並再次通知異議人應於通知送達次日起7日內提出
    上開補正事項，異議人收到後，具狀重申被囚禁在花蓮監獄
    失去自由，無法補正之旨，並請求司法事務官代向國稅局等
    機關調查相對人之最新財產清單、汽車車號、機車車號及戶
    籍謄本，此經臺灣高等法院花蓮分院111年度抗字第4號裁定
    認定在案，於此合先敘明。再查，異議人確實自95年4月25
    日起即因案被羈押，並於97年11月18日入監執行至今，雖受
    通知補正，惟因人身自由受拘束，雖仍可委任代理人為其執
    行協力義務，但就此情形而未補正似與強制執行法第28條之
    1所規定「債權人於執行程序中應為一定必要之行為，無正
    當理由而不為，經執行法院再定期限命為該行為，無正當理
    由逾期仍不為者」之情形不符。且依前開規定，執行法院就
    上開補正事項可依職權調查，異議人並已具狀請求代向國稅
    局等機關調查相對人之最新財產清單、汽車車號、機車車號
    及戶籍謄本等資料，是以未為適度之調查即以裁定駁回異議
    人之強制執行聲請，於法似有未合。異議意旨指摘原裁定不
    當，求予廢棄，非無理由，爰廢棄原裁定，發回原司事官另
    為妥適之處理。
五、據上論結，本件異議為有理由，依強制執行法第30條之1，
    民事訴訟法第240條之4第3項前段，裁定如主文。
中    華    民    國   111    年    4     月    15    日
                  民事第二庭  法  官  林敬展
以上正本係照原本作成。　　　　　　　　　
如不服本裁定應於送達後10日內向本院提出抗告狀，並繳納抗告
費新臺幣1,000元。
中　　華　　民　　國　　111 　年　　4 　　月　　15　　日
                              書記官  張芝瑜